【裁判字號】    89,台上,723
【裁判日期】    890217
【裁判案由】    違反槍砲彈藥刀械管制條例
【裁判全文】
最高法院刑事判決                                八十九年度台上字第七二三號
    上訴人  台灣高等法院台中分院檢察署檢察官
    被  告  甲○○
右上訴人因被告違反槍砲彈藥刀械管制條例案件，不服台灣高等法院台中分院中華民
國八十八年十月二十七日第二審判決（八十八年度上訴字第一七七一號，起訴案號：
台灣南投地方法院檢察署八十八年度偵字第一二六八號），提起上訴，本院判決如左
：
    主  文
原判決撤銷，發回台灣高等法院台中分院。
    理  由
本件原判決認定被告甲○○於民國八十六年十月間，受朋友「李惠民」（已死亡）之
委託，代為保管仿美國ＳＭＩＴＨ＆ＷＥＳＳＯＭ廠口徑０‧３５７吋轉輪手槍製之
仿造轉輪手槍二支、口徑十二ＧＵＡＧＥ制式霰彈槍（即獵槍）一支、口徑０‧３５
７吋子彈二十九顆及口徑十二ＧＵＡＧＥ霰彈四顆，而未經許可無故寄藏之，將之藏
置在南投縣草屯鎮○○路三十三號住處，於八十七年十二月間，將上開槍枝、子彈，
改藏放在台中縣太平市○○路三二六號十一樓之二租住處，於八十八年三月一日二十
三時三十分許在上址租住處為警查獲，扣押前開槍枝三支、子彈共二十八顆等情。因
將第一審關於被告未經許可寄藏槍枝部分之判決撤銷，改判仍論處被告未經許可無故
寄藏手槍罪刑。固非無見。
惟查：槍砲彈藥刀械管制條例關於持有與寄藏槍砲、彈藥為分別之處罰規定，而寄藏
與持有，均係將物置於自己實力支配之下，僅寄藏必先有他人之持有行為，而後始為
之受寄代藏而已，故寄藏之受人委託代為保管，其保管之本身，亦屬持有，不過，此
之持有係受寄之當然結果，雖不應另就持有予以論罪，然未經許可持有槍砲、彈藥，
其持有之繼續為行為之繼續，亦即一經持有槍砲、彈藥，罪已成立，但其完結須至繼
續至持有行為終了時為止。則包括持有之寄藏槍砲、彈藥行為，自亦為行為之繼續，
其犯罪之完結須繼續至寄藏行為終了時為止。此與司法院院解字第三六三二號解釋所
稱寄藏贓物罪於寄藏行為完畢時其犯罪即已完成，其後之占有該贓物乃犯罪之狀態繼
續，而非行為繼續，迥不相同。（本院八十八年十一月三十日、八十八年度第八次刑
事庭會議決議參照）。本件依原判決認定之事實，被告最初受「李惠民」之委託寄藏
槍彈之時間為八十六年十一月間，至八十八年三月一日始為警查獲扣押該槍彈，倘屬
無訛，則被告最初寄藏行為雖係在槍砲彈藥刀械管制條例於八十六年十一月二十四日
修正公布施行之前，然其寄藏行為繼續至八十八年三月一日始為警查獲，其寄藏行為
之終了既在該條例修正公布施行之後，自無行為後法律變更可言，應適用修正後之槍
砲彈藥刀械管制條例之規定論處。乃原判決以被告之寄藏行為係屬犯罪之狀態繼續，
認被告之寄藏行為於八十六年十月間即已完成，依刑法第二條第一項但書，適用修正
前槍彈藥刀械管制條例論科，自有適用法則不當之違法。檢察官上訴意旨執以指摘
，為有理由，應認原判決有撤銷發回之原因。至於本件應否適用槍砲彈藥刀械管制條
例第十九條第一項，應依司法院大法官會議釋字第四七一號解釋之真意，加以審酌。
案經發回更審，應併注意。
據上論結，應依刑事訴訟法第三百九十七條、第四百零一條，判決如主文。
中      華      民      國    八十九    年      二      月     十七     日
                              最高法院刑事第十庭
                                  審判長法官  曾  有  田
                                        法官  陳  宗  鎮
                                        法官  劉  介  民
                                        法官  魏  新  和
                                        法官  孫  增  同
      右正本證明與原本無異
                                              書  記  官
中      華      民      國    八十九    年      二      月    二十二    日


司法院資訊處製作；財團法人民間司法改革基金會備份。
